【裁判字號】    96,破,107
【裁判日期】    970710
【裁判案由】    破產宣告
【裁判全文】
臺灣臺北地方法院民事裁定               96年度破字第107號
聲  請  人  戊○○
代  理  人  李念祖律師
            郝燮戈律師
            朱百強律師
相對人即
限定繼承人  乙○○
            丙○○
            丁○○
上列聲請人聲請破產宣告事件，本院裁定如下：
    主  文
聲請駁回。
聲請程序費用由聲請人負擔。
    理  由
一、按債務人不能清償債務者，依破產法所規定和解或破產程序
    ，清償其債務，債務人停止支付者，推定其為不能清償；破
    產，對債務人不能清償債務者，宣告之；遺產不敷清償被繼
    承人債務，而於（1）無繼承人時，（2）繼承人為限定繼承
    或繼承人全體拋棄繼承時，（3）未拋棄繼承之繼承人全體
    有破產之原因時，亦得宣告破產；破產，除另有規定外，得
    因債權人或債務人之聲請宣告之；債權人聲請宣告破產時，
    應於聲請書敘明其債權性質、數額及債務人不能清償其債務
    之事實；破產法第1條、第57條、第58條第1項、第59條、第
    61條分別定有明文，故債權人聲請宣告破產，若債務人否認
    其所主張之債權，聲請人應舉證證明該債權之存在，始得為
    宣告破產之合法聲請人。又破產裁定前，法院得依職權為必
    要之調查，並傳訊債務人、債權人及其他關係人，破產法第
    62條第2項亦定有明文。
二、本件聲請意旨略以：被繼承人甲○○於民國95年5月23日死
    亡，留有遺產，計有七名子女為其繼承人。其中翁世薇、翁
    世燕、翁世琪及翁世如等四人已依法拋棄繼承，而乙○○、
    丙○○及丁○○等三人則為限定繼承之聲請。另據甲○○之
    繼承人向鈞院提出之遺產清冊所示，甲○○之遺產約為新台
    幣（下同）12,372,774元，包括依公告現值計算價值5565,0
    73元土地、價值6,806,030元之股票（其中就國華人壽保險
    股份有限公司部分係以每股價值為零計算，並非正確，以最
    近該股票經標售之價值每股11元計算，其價值應為2,354,52
    1,257元），及1,671元之存款。而繼承人「已知」之甲○○
    債務則高達15,862,881,890元，且有多數債權人，足證甲○
    ○之遺產額已不敷清償被繼承人之債務。聲請人對甲○○之
    債權乃因甲○○生前曾擔任華隆股份有限公司（下稱華隆公
    司）之連帶保證人，為華隆公司向銀行連帶保證三筆銀行借
    款，惟嗣後華隆公司因無法清償，故債權銀行遂依法向甲○
    ○先生請求償還此三筆借款，此等銀行借款遂成為甲○○先
    生之債務。嗣銀行將此三筆借款債權於95年1月4日轉讓予聲
    請人，故聲請人現為此三筆債權之債權人，並業依法於鈞院
    95繼字1248號限定繼承案件中向遺產管理人報明債權在案。
    聲請人對甲○○之三筆債權情形如下：第一筆原屬中興商業
    銀行股份有限公司（下稱中興銀行）所有，嗣因中興銀行將
    該債權轉讓予龍星昇第七資產管理股份有限公司（下稱龍星
    昇第七資產管理公司），而上揭公司復於95年1月4日將此債
    權（包括其按原契約書或本票或借據約定計算之利息、遲延
    利息、違約金及墊付費用等）轉讓予聲請人，此債權計算至
    93年8月份止之本金金額為90,192,959元；第二筆債權之債
    權人本為高雄區中小企業銀行股份有限公司（下稱高雄中小
    企銀），嗣高雄中小企銀將此債權轉讓予龍星昇第五資產管
    理股份有限公司（下稱龍星昇第五資產管理公司），而上開
    公司則於95年1月4日將此債權轉讓予聲請人，此債權計算至
    94 年5月份止之本金金額為235,871,550元；第三筆債權之
    債權人亦本為高雄中小企銀，與上開債權轉讓過程相同，此
    債權計算至94年5月份止之本金金額為13,370,000元。總計
    ，聲請人對甲○○之三筆債權本金計339,434,509元（計算
    式為：90,192,959＋235, 871,550＋13,370,000＝339,434,
    50 9）。是本案被繼承人甲○○之遺產數額依遺產清冊資料
    僅約12,372,774元，縱其遺產中之國華人壽保險股份有限公
    司之收票以每股11元計，其遺產總額亦僅2,366,894,031元
    ，然其所負債務僅依限定繼承人所陳明之已知債務，總計亦
    已高達15,862,881,890元，足見甲○○之遺產顯不敷清償其
    債務，而7位繼承人中又有3人為限定繼承，其餘繼承人均拋
    棄繼承，顯已符合前揭破產法第58第1項及第59條第1項之要
    件，為此，爰依前開規定聲請宣告相對人破產等語。
三、本件聲請人以債權人之身分提起本件之聲請，固敘明其為連
    帶保證債權之受讓人，並提出報明債權通知書之存證信函、
    債權讓與聲明書、債權額確定證明書等影本為憑，然查：
（一）聲請人主張對相對人之被繼承人甲○○之第一筆債權屬中
      興銀行所有，嗣因中興銀行將該債權轉讓予龍星昇第七資
      產管理公司，而龍昇星第七資產管理公司復於95年1月4日
      將此債權轉讓予聲請人云云，惟查，依聲請人所提出之債
      權讓與證明書及債權額確定證明書（即聲證七），立證明
      書人為龍星昇第七資產管理公司，並無中興銀行將債權轉
      讓予龍星昇第七資產管理公司之證明文件，亦無中興銀行
      將債權轉讓予龍星昇公司對債務人之通知，是依聲請人所
      提出之證據，無從認定中興銀行已轉讓債權予龍星昇第七
      資產管理公司，且亦無從認定其轉讓已生效。
（二）聲請人另主張對相對人之被繼承人甲○○之第二、三筆債
      權，本為高雄中小企銀所有，嗣高雄中小企銀將此債權轉
      讓予龍星昇第五資產公司，而龍星昇第五資產管理公司復
      於95年1月4日將上開債權轉讓予聲請人云云，惟查，龍星
      昇第五資產管理公司前於93年間曾以其受讓高雄中小企銀
      之債權對相對人之被繼承人甲○○聲請宣告破產，經本院
      93年破字第45號受理，經本院駁回聲請後，龍星昇第五資
      產管理公司提起抗告，由台灣高等法院93年度抗字第2961
      號受理；嗣經台灣高等法院廢棄本院裁定確定後，更由本
      院95年破更一字第1號受理，嗣因聲請人龍星昇第五資產
      管理公司撤回聲請而終結，此經本院依職權調閱上開卷宗
      核閱無訛；於上開事件中龍星昇第五資產管理公司固提出
      聯合放款合約、高雄中小企業銀行出具之債權讓與聲明書
      （見本院93年度破字第45號卷第11頁至第21頁），惟查台
      灣高等法院於93年度抗字第2961號裁定中已認定：「相對
      人（按即相對人之被繼承人甲○○）業已否認該連帶保證
      主債務之存在在卷，觀諸聯合放款合約前言：『緣借款人
      為資金運轉需要，向聯貸銀行申請開發國內信用狀額度新
      台幣8億元....，聯貸銀行同意照後列條款，將本放款貸
      予借款人』、第1條第2項：『借款人支用本放款時應在其
      提供擔保品押執範圍及各聯貸銀行攤貸額度內，向主辦銀
      行（即聯貸銀行中之中國農民銀行）提出書面申請....
      』，第6條第2項載明：『凡借款人基於本合約所付之一切
      債務，連帶保證人均願負連帶保證責任，.... 』，是聯
      合放款合約僅係第三人華隆公司與聯貸銀行間約定由聯貸
      銀行於第三人華隆公司申請開發國內信用狀時提供墊款借
      貸，尚不足以證明第三人華隆公司業已依該聯合放款合約
      取得信用狀墊款，則抗告人（按即龍星昇第五資產管理公
      司）是否因該貸墊款而為連帶保證債務之債權人，即屬存
      疑」等語，有台灣高等法院93年度抗字第2961號裁定在卷
      可憑；而聲請人於本件僅提出龍昇星第五資產管理公司出
      具之債權讓與證明書及債權額確定證明書（即聲證八、九
      ），並無主債務人華隆公司已取得貸款之證據資料，應認
      不足以證明龍星昇第五資產管理公司已為系爭連帶保證債
      務之債權人；本件既無法證明龍星昇第五資產管理公司已
      為系爭連帶保證債務之債權人，聲請人主張其受讓龍星昇
      第五資產管理公司之債權，其為相對人被繼承人之債權人
      ，即不可採，聲請人既非合法之債權人，依首揭說明，聲
      請人並非合法聲請人，其聲請宣告相對人被繼承人之遺產
      破產，不應准許，應予駁回。
四、依破產法第63條、第5條，民事訴訟法第95條、第78條，裁
    定如主文。
中    華    民    國    97    年    7     月    10    日
                  民事第二庭  法  官  吳淑惠
以上正本係照原本作成。
如對本裁定抗告須於裁定送達後10日內向本院提出抗告狀，並繳
納抗告費新臺幣1,000元
中    華    民    國    97    年    7     月    11    日
                              書記官  蔡凱如


司法院資訊處製作；財團法人民間司法改革基金會備份。
